【裁判字號】    92,交上易,180
【裁判日期】    921030
【裁判案由】    過失傷害
【裁判全文】
臺灣高等法院高雄分院刑事判決                  九十二年度交上易字第一八號
    上  訴  人
    即  被  告  甲○○
    選任辯護人  周村來律師
                周元培律師
右上訴人因過失傷害案件，不服臺灣高雄地方法院九十一年度交易字第六五七號中華
民國九十二年六月二十七日第一審判決（起訴案號：臺灣高雄地方法院檢察署九十一
年度調偵字第二六三號），提起上訴，本院判決如左：
      主  文
原判決撤銷。
甲○○因過失傷害人致重傷，處有期徒刑肆月，如易科罰金，以佰元折算壹日。
        事  實
一、甲○○為考領有普通小型車駕駛執照之人，於民國九十年十一月二十日十八時十
    五分許，駕駛車牌號碼：ＸＲ—三五二八號自用小客貨車，沿高雄縣大寮鄉江山
    村江山社區○○○路某巷道由西往東方向行駛，途經江山路一二○號前交岔路口
    處，本應注意「汽車行駛時，駕駛人應注意車前狀況，並隨時採取必要之安全措
    施」，及「車輛行至無號誌之交岔路口，支線道車應暫停讓幹線道車先行」，而
    依當時情形，又無不能注意之情事，詎竟未注意及此而貿然以時速逾每小時二十
    公里之速度通過上開交岔路口。適有乙○○騎乘車牌號碼：ＪＴＱ—五二一號重
    型機車，沿江山路由北往南行駛行經該交岔路口處，亦疏未注意車前狀況及減速
    慢行，欲通過上開交岔路口；由於雙方均有上述之疏失，遂於前開交岔路口時，
    乙○○因而閃煞不及致所騎乘之機車撞及甲○○所駕駛之自小貨車左側車身中央
    部位（廂型車之後門），乙○○因而人車倒地並受有頭部外傷合併顱內出血、腦
    挫傷、兩側嗅神經受損、右肘挫創傷併右側橈骨骨折、右膝挫傷及左側耳膜積血
    合併聽力受損等傷害，與嗅覺喪失之重傷害。甲○○於肇事後，於有追訴犯罪權
    限之機關未發覺前，主動以電話報案，並留在現場向處理事故之警員坦承肇事自
    首其犯罪而接受裁判。
二、案經乙○○訴由臺灣高雄地方法院檢察署檢察官偵查起訴。
      理  由
一、訊據上訴人即被告甲○○固坦承有於右揭時、地發生車禍肇事致告訴人乙○○受
    傷之事實，惟仍矢口否認有何過失致重傷害之犯行，辯稱：與告訴人所行之交岔
    路口、其東西、南北向二路，並無幹道、支線之分，且被告於通過時有看左右無
    來車時才通過，並無過失云云。
二、經查：
  (一)被告右揭犯罪事實業據告訴人乙○○到庭指訴綦詳，且告訴人確因而受有頭部外
    傷合併顱內出血、腦挫傷、兩側嗅神經受損、右肘挫創傷併右側橈骨骨折、右膝
    挫傷及左側耳膜積血合併聽力受損等傷害，與嗅覺喪失之重傷害事實，有卷附高
    雄縣鳳山市私立大東醫院診斷證明書一份、高雄市私立長庚紀念醫院診斷證明書
    三份及臺中榮民總醫院診斷證明書一份附卷可稽；並有高雄縣警察局道路交通事
    故調查報告表、事故現場草圖、照片十九幀附卷可參。又告訴人之嗅覺已因而喪
    失功能之事實，則據臺中榮民總醫院鑑定：「病人（指告訴人）因上述病情於九
    十一年一月三日至本院耳鼻喉科初診，接受酚基乙基乙醇嗅覺閾值試驗，檢查結
    果為陰性」等情明確在卷，有該醫院九十一年一月三日診斷證明書可據，足認告
    訴人確已達於喪失嗅能之重傷害事實。
  (二)被告雖以其無過失等前詞置辯，惟依高雄縣警察局道路交通事故調查報告表內之
    事故現場圖所示，被告係行駛於東、西向之江山路巷道（由西向東行駛）寬約六
    ．五公尺，告訴人則行駛於南、北向之江山路（由北向南行駛）寬約七．四公尺
    （詳原審法院卷第十七頁被告庭呈草圖），另被告行駛之東、西向江山路，於該
    交岔路口東向西方向設有『讓』字、前有幹道之標誌（詳九十一年度調偵字第二
    六三號偵查卷內第九頁被告聲請覆議狀，九十一年度偵字第五一五○號偵查卷內
    第二十六頁照片二所示），依道路交通標線號誌設置規則第一百七十二條第一項
    前段：「讓路線，用以警告車輛駕駛人前有幹道應減速慢行，或停車讓幹道車先
    行」之規定，被告行駛之東、西向江山路確為支線道無疑。是被告駕車經過肇事
    路口自應注意車前狀況、減速慢行並停車讓幹線道車先行始合於道路交通安全規
    定。被告於原審法院調查中雖又辯稱有證人吳允俊可證明其有煞車云云（詳原審
    法院卷第四十九頁），然證人吳允俊於偵查中則到庭結證稱：「車禍發生當天，
    甲○○開九人座廂型車，我騎機車在後面與他車中間約隔三、四部車，沒多久就
    聽到碰的一聲，我騎過去看到甲○○的車，我再轉回去，看到甲○○扶乙○○，
    我在工廠圍牆邊的時候，有看到甲○○在路口之前煞車燈有亮，隔七、八秒就聽
    到碰的一聲」等語（詳九十一年度偵字第五一五○號偵查卷內第十一頁背面）在
    卷，惟縱認證人吳允俊於偵查中之證述屬實，然仍無從證明被告有注意左右來車
    並讓行駛於幹線道之告訴人先行之事實，且被告如有注意左右來車，又豈會發生
    車禍？（依車損照片觀之，被告車輛左側中間車門，靠前方向之腳踏處有明顯撞
    擊痕跡，該處應為撞擊點無疑，被告另稱係左側中間車門後方被撞擊，尚與事實
    不符）是被告顯為駕車於支線未讓幹線道車先行致肇本案車禍之肇事主因；本件
    經送鑑定結果，臺灣省高屏澎區車輛行車事故鑑定委員會認：「甲○○駕駛自小
    貨車支線未讓幹線道車先行為肇事主因；乙○○駕駛重機車未注意車前況狀為肇
    事次因」，台灣省車輛行車事故覆議鑑定委員會亦認：「行駛支線道者，未暫停
    讓幹道車先行，為肇事主因；行駛幹線道者，行至無號誌交岔路口，未減速慢行
    ，且未注意車前狀況，為肇事次因」，亦同此結論，分別有前開鑑定機關函文各
    一紙可參（詳九十一年度調偵字第二六三號偵查卷內第五頁至第七頁、第十七頁
    至第十八頁）。是被告所辯其無過失等前詞，顯與事實不符而無可採信。至高雄
    縣政府警察局林園分局九十二年九月二十三日函雖說明該處並無支幹道之劃分設
    計云云，惟按林園分局尚非道路管理機關，該函尚不足以拘束本院之認定，併予
    敘明。
  (三)按「汽車行駛時，駕駛人應注意車前狀況及兩車併行之間隔，並隨時採取必要之
    安全措施」，「行經無號誌之交岔路口．．．均應減速慢行，作隨時停車之準備
    」，「車輛行至無號誌之交岔路口，支線道車應暫停讓幹線道車先行」道路交通
    安全規則第九十四條第三項、第九十三條第一項第三款、第一０二條第一項第二
    款分別定有明文。本案被告為考領有普通小型車駕駛執照之人（詳警卷第一頁背
    面），駕車行經上開交岔路口時，本應注意上揭規定，且依當時情形，又無不能
    注意之情事，竟疏未注意及此，未注意車前狀況，又未讓幹線道車先行致發生本
    案車禍，使告訴人受有如前述之重傷害，其為本案車禍肇事主因已如前述，且與
    告訴人所受之傷害顯有相當之因果關係，被告自屬有過失；而告訴人於本案車禍
    之發生，雖亦有未注意車前狀況、減速慢行之次要過失原因存在，惟此仍非得據
    為解免被告所應負之過失刑事責任，此為法理之所當然而無待贅述。事證明確，
    被告右揭因過失傷害人致重傷之犯行洵堪認定，應予依法論科。
三、按「稱重傷者，謂左列傷害：三、毀敗語能、味能或嗅能」，刑法第十條第四項
    第三款定有明文。被告駕駛自小客貨車支線道車未讓幹線道車先行，致告訴人受
    有嗅覺喪失之重傷害，已如前述，故核被告甲○○所為，係犯刑法第二百八十四
    條第一項後段之因過失傷害人致重傷害罪。被告肇事後，於有追訴犯罪權限之機
    關未發覺前，主動以電話報案，並留在現場向處理事故之警員坦承肇事自首其犯
    罪而接受裁判（詳警卷第一頁背面），應依刑法第六十二條自首之規定，減輕其
    刑。
四、原審據以論罪科刑，固非無見。惟按本件並非雙方車輛併行，此為雙方所不爭執
    ，原判決於事實欄中另認被告亦有「未注意保持兩車併行之間隔」之過失，尚有
    未洽。被告上訴意旨，仍執前詞，否認犯罪，指摘原判決不當，雖無理由，但原
    判決既有上開可議之處，自仍應由本院將原判決撤銷改判。爰審酌被告現年二十
    七歲，教育程度為二專畢業，竟疏未注意道路交通安全規定致肇本案車禍，使告
    訴人受有嗅覺喪失之重傷害，犯罪所生之危害非輕，犯後未坦承犯行，且尚未與
    告訴人達成和解、賠償告訴人損害，惟肇事後已主動報案及自首，及告訴人於本
    案車禍亦與有過失等一切情狀，爰酌情量處如主文第二項所示之刑，並諭知易科
    罰金折算之標準。
據上論結，應依刑事訴訟法第三百六十九條第一項前段、第三百六十四條、第二百九
十九條第一項前段，刑法第二百八十四條第一項後段、第四十一條第一項前段、第六
十二條，罰金罰鍰提高標準條例第一條前段、第二條，判決如主文。
本案經檢察官方娜蓉到庭執行職務。
中      華      民      國    九十二    年      十      月      三十    日
                              臺灣高等法院高雄分院刑事第九庭
                                  審判長法官  張明松
                                        法官  張盛喜
                                        法官  任森銓
右正本證明與原本無異。
不得上訴。
                                  法院書記官  施耀程
中      華      民      國    九十二    年      十      月      三十    日
附錄本判決論罪科刑法條全文
中華民國刑法第二百八十四條第一項（過失傷害罪）：
因過失傷害人者，處六月以下有期徒刑、拘役或五百元以下罰金，致重傷者，處一年
以下有期徒刑、拘役或五百元以下罰金。


司法院資訊處製作；財團法人民間司法改革基金會備份。
